【裁判字號】    99,上易,1601
【裁判日期】    990910
【裁判案由】    詐欺
【裁判全文】
臺灣高等法院刑事判決                99年度上易字第1601號
上  訴  人
即  被  告  丁○○
上列上訴人因詐欺案件，不服臺灣臺北地方法院99年度易字第
1454號，中華民國99年6月28日第一審判決（起訴案號：臺灣臺
北地方法院檢察署99年度偵緝字第832號、第833號），提起上訴
，本院判決如下：
    主  文
上訴駁回。
    理  由
一、依刑事訴訟法第350條、第361條、第362條、第367條規定，
    不服地方法院之第一審判決而上訴者，須提出上訴書狀，並
    應敘述具體理由，為上訴必備之程式；其所提出之書狀未敘
    述上訴理由，或僅曾以言詞陳述上訴理由者，均應於上訴期
    間屆滿後20日內補提理由書於第一審法院。第一審法院經形
    式審查，認逾期未補提上訴理由者，應定期間先命補正；逾
    期未補正者，為上訴不合法律上之程式，應以裁定駁回。倘
    已提出上訴理由，但所提非屬具體理由者，則由第二審法院
    以上訴不合法律上之程式，判決駁回。而所謂具體理由，必
    係依據卷內既有訴訟資料或提出新事證，指摘或表明第一審
    判決有何採證認事、用法或量刑等足以影響判決本旨之不當
    或違法，而構成應予撤銷之具體事由，始克當之（例如：依
    憑證據法則具體指出所採證據何以不具證據能力，或依憑卷
    證資料，明確指出所為證據證明力之判斷如何違背經驗、論
    理法則）；倘僅泛言原判決認定事實錯誤、違背法令、量刑
    失之過重或輕縱，而未依上揭意旨指出具體事由，或形式上
    雖已指出具體事由，然該事由縱使屬實，亦不足以認為原判
    決有何不當或違法者（例如：對不具有調查必要性之證據，
    法院未依聲請調查亦未說明理由，或援用證據不當，但除去
    該證據仍應為同一事實之認定），皆難謂係具體理由，俾與
    第二審上訴制度旨在請求第二審法院撤銷、變更第一審不當
    或違法之判決，以實現個案救濟之立法目的相契合，並節制
    濫行上訴，最高法院97年度台上字第892號判決意旨參照。
二、原審審理結果，認被告丁○○前因詐欺及違反商業會計法案
    件，經減刑及易科罰金執行完畢後，仍不知悛悔，明知將自
    己之金融帳戶提款卡及密碼交付予他人使用，將可能幫助他
    人遂行詐騙行為，仍基於幫助詐欺之犯意，於民國（下同）
    98 年11月3日前某不詳時間，在不詳地點，將其前所申辦中
    華郵政股份有限公司（下稱中華郵政）文山樟腳里郵局第70
    0─000 00000000000號帳戶（下稱系爭帳戶）之提款卡及密
    碼，交付予真實姓名、年籍不詳之成年人使用以幫助之。後
    該成年人基於為自己不法所有之犯意，於(一)、98年11月3日
    19時16分許，去電甲○○，佯稱：其先前透過奇摩網路購物
    交易設定錯誤，須利用自動櫃員機操作，始可避免每月被連
    續扣款云云，致甲○○不疑有他，乃依該成年人之指示，於
    同日20時5分許，前往彰化縣花壇鄉○○路316號花壇郵局，
    操作該郵局設置之自動櫃員機，而匯款新臺幣（下同）2998
    9元至丁○○系爭帳戶內，旋遭該成年人提領一空；(二)、98
    年11月3日21時30分許去電丙○○，佯稱：其先前透過奇摩
    網路購物交易設定錯誤，須利用自動櫃員機操作，始可避免
    每月被連續扣款云云，致丙○○不疑有他，乃依該成年人之
    指示，於同日22時31分許，前往臺南縣永康市○○○街68號
    統一超商，操作該超商內之自動櫃員機，而匯款21021 元至
    丁○○系爭帳戶（原判決書誤載為『丙○○』系爭帳戶）內
    ，旋遭該成年人提領一空；(三)、98年11月3日21時54分許，
    去電乙○○，佯稱：其先前透過奇摩網路購物交易設定錯誤
    ，須利用自動櫃員機操作，始可避免每月被連續扣款云云，
    致乙○○不疑有他，乃依該成年人之指示，於同日22時41分
    許，前往臺北縣永和市○○街1號永和郵局，操作該郵局設
    置之自動櫃員機，而匯款29989元至丁○○系爭帳戶內，旋
    遭該成年人提領一空；(四)、98年11月3日21時許，去電戊○○，佯稱：其先前透過奇摩網路購物交易設定錯誤，須利用
    自動櫃員機操作，始可避免每月被連續扣款云云，致戊○○
    不疑有他，乃依該成年人之指示，於翌日0時29分許，前往
    高雄市○○路332號高雄商業銀行股份有限公司桂林分行，
    操作該銀行設置之自動櫃員機，而匯款29989元至丁○○系
    爭帳戶內，旋遭該成年人提領一空。嗣因甲○○、丙○○、
    乙○○、戊○○察覺有異，始知受騙，乃報警處理，始循線
    查悉上情。被告對上開犯罪事實於原審訊問時坦承不諱，核
    與證人即告訴人甲○○、戊○○及證人即被害人丙○○、乙○○之證述情節大致相符，並有自動櫃員機交易明細表4紙
    、中華郵政儲匯處99年1月25日處儲字第0991000141號函、
    中華郵政臺北郵局98年11月20日北營字第0980903811號函各
    檢送系爭帳戶之開戶基本資料及交易明細表一份等件附卷可
    稽，足認被告上開任意性自白與事實相符，並審酌被告前已
    二度因提供金融帳戶，以及行動電話門號予詐欺集團使用而
    犯幫助詐欺取財罪，經法院先後判處有期徒刑8月、10月，
    復經減刑確定在案，詎未知悔悟，三度出賣金融帳戶供他人
    從事不法使用，間接導致犯罪集團因使用人頭帳戶，阻礙警
    方之查緝，致犯罪之追查趨於複雜困難，更造成被害人及告
    訴人財物之損失，嚴重危害交易秩序與社會治安，造成之危
    害非輕，顯見其法治觀念淡薄，並衡酌被告之品行、智識程
    度、犯罪所生危害及犯後尚能坦承犯行，未與被害人、告訴
    人洽談和解，賠償損害之一切情狀，量處如原判決主文所示
    之刑。
三、本件上訴人即被告丁○○不服原判決，於99年7月13日具狀
    提起第二審上訴，上訴意旨略謂:被告並無參與詐欺犯罪，
    當時是在不知情下，因經濟拮据，無奈為了果腹，始為本件
    犯行，事後被告亦深感後悔，懇求法官能給予被告自新機會
    ，從輕酌刑云云。
四、經查：量刑之輕重，係屬事實審法院得依職權自由裁量之事
    項，茍於量刑時，已依行為人之責任為基礎，並斟酌刑法第
    57條各款所列情狀，而未逾越法定範圍，又未濫用其職權，
    即不得遽指為違法，此觀最高法院72年台上字第6696號判例
    意旨自明。本院審酌原判決於理由中已詳予論敘刑法第57條
    之事由，亦即被告前已因二次幫助詐欺取財犯行，歷經減刑
    、易科罰金執行完畢，猶不知警惕，再度觸犯本罪，足見其
    再處以易科罰金之刑，已無法收矯治之效，而有執行自由刑
    加以教化之必要，並審酌被告之品行、智識程度、犯罪所生
    危害及犯後態度、所生危害及其他一切情狀，予以綜合考量
    後，量處有期徒刑8月，既未逾越法定刑度，亦未濫用自由
    裁量之權限，刑度亦屬妥適，核無不當或違法之情形；至上
    訴意旨稱因經濟拮据始為本件犯行云云，縱其情可憫，然亦
    為無足以據為上訴理由。復核被告上訴理由之內容，未就原
    審判決有何採證認事、用法或量刑等足以影響原審判決本旨
    之不當或違法，而為具體指摘，揆諸首揭規定，其上訴自屬
    不合法律上之程式，應予駁回，並不經言詞辯論為之。
據上論斷，應依刑事訴訟法第367 條前段、第372 條，判決如主
文。
中    華    民    國    99    年    9    月    10   日
                  刑事第二十三庭審判長法  官  童有德
                                      法  官  陳祐治
                                      法  官  徐蘭萍
以上正本證明與原本無異。
不得上訴。
                                      書記官  林月蓉
中    華    民    國    99    年    9    月    13   日
附錄：本案論罪科刑法條全文
中華民國刑法第339 條
意圖為自己或第三人不法之所有，以詐術使人將本人或第三人之
物交付者，處5年以下有期徒刑、拘役或科或併科1千元以下罰金
。
以前項方法得財產上不法之利益或使第三人得之者，亦同。
前二項之未遂犯罰之。

司法院資訊處製作；財團法人民間司法改革基金會備份。
